# 投资性房地产计量模式

提问人：zhangchunl 时间：2015-09-18 21:36:50
财税讨论投资性房地产计量模式，为何多数上市均采用成本模式。我的肤浅理解是不能准确估值，且上市房企多以目的为导向，粉饰报表，能有理由高估资产，为何不用？有人认为主要考虑税务折旧扣除问题，公允计量不提折旧，不能税前扣除。似乎也有道理，但账务处理倾向税法，似乎又讲不去。 @ chenyiwei

回答人：chenyiwei
1 、会计准则条文本身就对公允价值模式的使用条件有一定限制，如：投资性房地产所在地有活跃的房地产交易市场（一般应在大中城市城区）；企业能够从房地产交易市场上取得同类或类似房地产的市场价格及其他相关信息，从而对投资性房地产的公允价值作出合理的估计；必须对所有投资性房地产均采用一种计量模式（可有极少数例外）；公允价值模式不能转回成本模式等。
2 、监管机构的态度。自新准则生效以来，财政部和证监会就密切关注公允价值模式的使用可能造成的影响，如《关于做好与新会计准则相关财务会计信息披露工作的通知》（证监发[2006]136号）规定“上市公司应严格对照新会计准则的要求合理划分投资性房地产的范围，谨慎选择投资性房地产的后续计量方法。通常应当采用成本模式对投资性房地产进行后续计量，也可以采用公允价值模式对投资性房地产进行后续计量”、“上市公司不得随意将成本计量模式变更为公允价值计量模式，也不得通过随意变更房地产用途等手段进行利润操纵。公司董事会应就重要投资性房地产项目后续计量模式的选择、变更以及投资性房地产用途转换等事项做出决议”等；
要求公允价值通过直接市场观察法获得，只有在少数情况下才允许使用租金现值等估值模型等。在 2007 年年报公布后还对当时采用公允价值模式的 10 家左右上市公司派出调研组进行了逐家调研。监管政策导向是促使大部分上市公司不选择采用公允价值模式的主要因素。近年来虽然对公允价值模式的使用有所放宽，但大部分主业并非房地产的上市公司仍然很少用公允价值模式。

提问人：心海拂清风 时间：2017-12-21 22:59:38
陈老师，问一个问题，比如 2017 年 6 月份从成本模式转换成公允模式，属于会计政策变更，为啥 2017 年1-6月份的公允价值变动损益没有进入当期，计入了期初留存收益，按照会计政策变的概念应该 2017 年1-6月份计入当期损益才对吧，谢谢。

回答人：chenyiwei
变更当年年初开始的公允价值变动损益就可以计入当期损益了，你说的问题应当不存在，或者只是准则的文字表述引起了歧义？